臺灣高等法院臺南分院民事判決　93年度上字第177號
上　訴　人　乙○○
訴訟代理人　林金宗　律師
被 上 訴人　慶豐商業銀行股份有限公司台南分公司
法定代理人　甲○○
訴訟代理人　丁○○
　　　　　　丙○○
　　　　　　吳信賢　律師
　　　　　　陳慈鳳　律師
上列當事人間債務人異議之訴等事件，上訴人對於中華民國九十
三年九月十五日臺灣臺南地方法院第一審判決（九十三年度訴字
第三四二號）提起上訴，本院於民國九十四年三月八日言詞辯論
終結，判決如下：
    主      文
原判決除確定部分外，關於駁回後開第二項之訴部分及其訴訟費
用負擔之裁判，均廢棄。
右開廢棄部分，確認被上訴人對上訴人就訴外人黃全木於民國八
十五年三月五日向被上訴人所為新台幣壹佰伍拾陸萬肆仟玖佰肆
拾捌元及其利息、違約金之部分借款，於「超逾新台幣壹佰拾
柒萬肆仟玖佰肆拾元，及自民國九十三年十月五日起至清償日止
按年息百分之九．四二計算之利息，並自民國九十二年二月十九
日起按上開利率百分之二十計算之違約金」之連帶保證債權不存
在。
其餘上訴駁回。
第一、二審訴訟費用（除確定部分外），由被上訴人負擔百分之
十二，餘由上訴人負擔。
    事實及理由
壹、上訴人方面：
一、聲明：求為判決：(一)原判決第一項除「確認超過新台幣（下
    同）一百五十六萬四千九百四十八元及自民國九十二年二月
    十八日起至清償日止，按年息百分之九．四二計算之利息，
    並自九十二年三月十九日起至清償日止，其逾期在六個月以
    內者，按上開利率百分之十，逾期超過六個月部分，按上開
    利率百分之二十計算之違約金部分之連帶保證債權不存在」
    以外之部分及命負擔訴訟費用部分之裁判，均廢棄。(二)上開
    廢棄部分，確認被上訴人對上訴人就黃全木於民國八十五年
    三月五日向被上訴人所為新台幣（下同）一百五十六萬四千
    九百四十八元及自民國九十二年二月十八日起至清償日止，
    按年息百分之九．四四計算之利息，並自九十二年三月十九
    日起至清償日止，其逾期在六個月以內者，按上開利率百分
    之十，逾期超過六個月部分，按上開利率百分之二十計算之
    違約金部分之連帶保證債權不存在。(三)台灣台南地方法院（
    下稱台南地院）九十二年度執字第三八九九一號給付借款強
    制執行事件，對上訴人所為之強制執行程序，應予撤銷。(四)
    被上訴人不得依台南地院八十八年度執字第二一０四四號債
    權憑證對上訴人強制執行。(五)第一審廢棄部分及第二審訴訟
    費用均由被上訴人負擔。
二、陳述略以：
（一）上訴人認為其應負債務責任已全部消滅，理由如下：
    (一)上訴人提供給被上訴人銀行設定最高限額抵押權之抵押物
      ，其擔保範圍包含「借款」及「保證債務」：按「關於最
      高限額抵押權所擔保之債權，如未於土地登記簿一一記載
      ，應以抵押權人聲請登記時提出之最高限額抵押權設定契
      約書，視為登記簿之附件，在該契約書上記載之該抵押權
      所擔保之債權，均認為抵押權效力之所及」，最高法院著
      有八十八年度台上字第二六四五號判決。本件上訴人與訴
      外人黃全木為購置不動產，於八十五年三月五日分別向被
      上訴人申請借款一百一十萬元及二百十二萬元，並提供所
      購買之房地為抵押，並互為連帶保證人。上訴人提供予被
      上訴人設定抵押之房地為台南市○○區○○段一地號及同
      段六六八七、六八七二建號，於該抵押權設定契約之「其
      他約定事項」第一項約定：「債務人及擔保物提供人，邀
      同連帶保證人向抵押權人慶豐商業銀行股份有限公司（即
      債權人，包括其總行及各分支機構，以下簡稱抵押權人）
      為擔保對債務人在本抵押權設定契約所定之期限及本金最
      高限額內，以現在所負債務（包括原負債務尚未清償者）
      及將來所成立之借款（另立借據、本票、約定書、或委任
      保證契約等作為本契約之附件，各該附件之規定其效力同
      於本契約），及其他一切債務（包括保證債務）及其利息
      、遲延利息、實行抵押權費用，以及因債務不存在而發生
      之全部損害賠償之清償起見，特提供本契約載明之擔保物
      設定抵押權抵押與抵押權人」，徵諸首揭最高法院判決意
      旨，自應認為抵押權擔保之範圍亦包括上訴人對被上訴人
      之保證債務，要無疑議。
    (二)被上訴人在上訴人部分清償後，已同意全部免除上訴人對
      被上訴人所負之全部債務（包含保證債務）：上訴人於八
      十五年六月二十八日將前揭抵押物移轉給訴外人邱永定，
      並由邱永定於九十二年八月四日辦理貸款，以清償上訴人
      之借款本息共計九十萬三千二百六十六元，並同意不再追
      償上訴人之黃全木連帶保證債務，此有被上訴人出具之抵
      押權塗銷同意書記載：「茲因乙○○債務清償，同意台南
      市台南地政事務所中華民國八十五年二月十六日收件南市
      地字第五一八六號權利價值本金最高限額新台幣壹百參拾
      捌萬元抵押權登記全部塗銷。立同意書人：慶豐商業銀行
      中華民國九十二年八月四日」，既上訴人提供給上訴人之
      抵押物擔保範圍包含保證債務，故被上訴人在出具抵押權
      塗銷同意書時，載明「乙○○債務清償」，其「債務清償
      」之文義自應認為包含借款債務及保證債務，故被上訴人
      顯然已免除上訴人之保證債務，至為灼然。
    (三)按「依本規則登記之土地權利，因權利之拋棄、混同、存
      續期間屆滿、債務清償、撤銷權之行使或法院之確定判決
      等，致權利消滅時，應申請塗銷登記。」土地登記規則第
      一百四十三條定有明文。被上訴人於原審抗辯稱：塗銷抵
      押權同意書應有「債務清償」之記載，否則地政事務所不
      會同意塗銷云云，純係虛言，蓋依首揭規定可知，若被上
      訴人不想免除債務，可以用「拋棄抵押權」之文義，地政
      事務所亦會塗銷抵押權，故被上訴人捨「拋棄抵押權」之
      文義，而採用「債務清償」之文義出具塗銷抵押權之證明
      書給上訴人，且抵押物擔保範圍包含保證債務，已如前述
      ，自應認為被上訴人確有債務免除之意思，至為灼然。
    (四)被上訴人拋棄乙○○提供設定之抵押物，連帶保證人乙○
      ○亦可主張就其所拋棄權利之限度內，免其責任：按「債
      權人拋棄為其債權擔保之物權者，保證人就其債權人所拋
      棄權利之限度內，免其責任。」民法第七百五十一條定有
      明文。本件上訴人所有台南市○○區○○段一地號及同段
      六六八七、六八七二建號供被上訴人設定抵押權，所有權
      於八十五年六月二十八日移轉登記給訴外人邱永定，經被
      上訴人出示債務清償證明，已辦理塗銷上訴人設定之抵押
      權完畢，有土地謄本一份及建物謄本二份可稽，依首揭規
      定，被上訴人既拋棄其擔保物權，上訴人自應免債務清償
      之責。
    (五)綜上所陳，上訴人對被上訴人應已不負任何債務。
（二）退萬步言，縱認上訴人前揭連帶保證債務已消滅之主張不
      成立，惟據被上訴人所提出之交易明細查詢單所示，訴外
      人黃全木之借款經多次清償後，僅剩本金五十一萬二千一
      百二十八元，此為被上訴人提出之商業帳簿所記載，應認
      為真實，原審並未敘明就此有利於上訴人證據不採納之理
      由為何，判決實難謂為合法：
    (一)執行法院之分配表雖為公文書，但僅推定其內容為真正（
      民事訴訟法第三百五十五條第一項），仍可舉反證予以推
      翻。據被上訴人於九十三年八月六日庭呈之「黃全木借款
      之交易明細查詢單」所示，訴外人黃全木之借款經多次清
      償後也僅剩本金五十七萬零五百一十七元，且依被上訴人
      在鈞院提出之資料，訴外人黃全木之借款經多次清償後也
      僅剩本金五十一萬二千一百二十八元，惟原審判決理由僅
      以執行法院分配表為公文書，應認為真正，並未敘明就此
      有利於上訴人證據不採納之理由為何，難謂無違誤之處。
    (二)按「非根據真實事項，不得造具任何會計憑證，並不得在
      帳簿表冊作任何記錄」、「商業負責人、主辦及經辦會計
      人員或依法受託代他人處理會計事務之人員有左列情事之
      一者，處五年以下有期徒刑、拘役或科或併科新台幣十五
      萬元以下罰金：一、以明知為不實之事項，而填製會計憑
      證或記入帳冊者。三、意圖不法之利益而偽造、變造會計
      憑證、帳簿報表內容或撕毀其頁數者。四、故意遺漏會計
      事項不為記錄，致使財務報表發生不實之結果者。五、其
      他利用不正當方法，致使會計事項或財務報表發生不實之
      結果者。」商業會計法第三十三條及第七十一條分別定有
      明文。本件據被上訴人提出之黃全木借款交易明細查詢單
      所示，訴外人黃全木之借款經多次清償後僅剩本金五十一
      萬二千一百二十八元，此交易記錄業經記載於被上訴人公
      司之商業帳簿，其營業收入之部分，亦應已繳納百分之五
      之營業稅，否則被上訴人自無法提出交易明細表，此項記
      載依商業會計法第三十三條及第七十一條規定，自應為真
      實，否則，自有刑事責任，被上訴人為一公開發行股票之
      銀行，對前揭商業會計法之規定自不可能不知，然被上訴
      人明知有前揭商業會計法之規定，竟為本案訴訟之故，於
      九十三年十一月一日民事答辯狀稱：「被上訴人於原審提
      出之債權計算書縮減強執本金為一百五十六萬四千九百四
      十八元，理由如下：按金融業對於催收戶所收回之金額，
      為降低逾放數字電腦作帳均先沖抵本金，此乃金融業一慣
      之作帳方式，故交易明細本金方僅有五十七萬五百十七元
      ；然上訴人實際應連帶清償之本金，應依契約及民法之規
      定先行抵充費用、違約金、利息、後沖本金，故被上訴人
      提出之債權計算書所載，積欠本金為一百五十六萬四千九
      百四十八元。」云云，故應認為被上訴人係臨訟編造，應
      認被上訴人提出之交易明細為真實，即本金僅剩五十一萬
      二千一百二十八元。
    (三)「當事人主張之事實，經他造於準備書狀內或言詞辯論時
      或在受命法官、受託法官前自認者，無庸舉證」、「自認
      之撤銷，除別有規定外，以自認人能證明與事實不符或經
      他造同意者，始得為之」，民事訴訟法第二百七十九條第
      一、三項分別定有明文。本件被上訴人並不否認業已提出
      交易之明細表，本金餘額為五十一萬二千一百二十八元，
      就此有利於上訴人之事實，係被上訴人自認之事實，上訴
      人已無庸再為任何舉證，被上訴人雖提出：「上訴人實際
      應連帶清償之本金，應依契約及民法之規定先行抵充費用
      、違約金、利息、後沖本金」云云，然既與商業帳簿所載
      不符，又不能舉證證明何以商業帳簿為何記載不實，自應
      認為其說法不足為採。
    (四)按「清償人所提出之給付，應先抵充費用，次充利息，次
      充原本，為民法第三百二十三條規定，違約金債權並無儘
      先抵充之規定，乃原審竟將上訴人每次給付之金額，先抵
      充利息後，即優先於原本，而予以抵充違約金，自屬違誤
      」，最高法院著有七十一年度第二五二三號判決可參。被
      上訴人稱「被上訴人於原審提出之債權計算書縮減強執本
      金為一百五十六萬四千九百四十八元，理由如下：按金融
      業對於催收戶所收回之金額，為降低逾放數字電腦作帳均
      先沖抵本金，此乃金融業一慣之作帳方式，故交易明細本
      金方僅有五十七萬零五百十七元；然上訴人實際應連帶清
      償之本金，應依契約及民法之規定先行抵充費用、違約金
      、利息、後沖本金，故被上訴人提出之債權計算書所載，
      積欠本金為一百五十六萬四千九百四十八元。」云云，被
      上訴人顯然主張應先沖償違約金再充償利息次充本金，與
      首揭民法規定及最高法院判決意旨不符，自無可採。
    (五)又「民法第三百二十三條並非強行規定，故其所定費用、
      利息及原本之抵充順序，得以當事人之契約變更之。」最
      高法院著有二十七年度上字第三二七○號判例。另「當事
      人互相表示意思一致者，無論其為明示或默示，契約即為
      成立。」民法第一百五十三條第一項定有明文。本件從被
      上訴人所提出之交易明細表觀之，僅餘本金五十一萬二千
      一百二十八元為事實，不容被上訴人否認，被上訴人收取
      款項之時，不論是主動免除訴外人黃全木之利息，或與黃
      全木另有明示或默示改變抵充之順序，或是被上訴人單方
      面拋棄利息或違約金之請求權，對連帶保證人而言，此項
      交易明細表，已明白顯示，自八十八年十一月四日以後，
      十三筆交易方式，被上訴人之抵充方式，均無任何改變，
      足見，被上訴人已明示抵充方式之改變，並拋棄其他請求
      ，否則，不會有十三筆抵充方式均為一致，至為灼然，故
      徵諸首揭判例及民法規定意旨，上訴人自得主張依僅餘本
      金五十一萬二千一百二十八元。
    (六)按「關於利息或其他定期給付，如債權人給與受領一期給
      付之證書，未為他期之保留者，推定其給付已為清償。」
      ，民法第三百二十五條第一項定有明文。上訴人為連帶保
      證人，對於黃全木借款未取一分一毫，對於借款之餘額完
      全信賴被上訴人帳務之記載，因為上訴人相信被上訴人係
      一家公開發行股票之銀行，帳務之記載不應有誤，也不能
      有虛偽記載，因此，系爭借款交易明細單應該是正確，換
      言之，根本就無所謂累待收息之會計科目，被上訴人既連
      續十三次沖償本金，且未沖償利息，並且未為他期利息之
      保留，徵諸首揭規定，自足推定其以前各期之給付已為清
      償，執此，應認被上訴人沖償本金日以前之利息已因清償
      而消滅。
（三）對被上訴人於準備程序中所提出之債權計算書，上訴人之
      意見如後：
    (一)首先，上訴人認為被上訴人所提出之債權計算書絕不可採
      ，理由已如前述。
    (二)銀行業之會計科目中並無所謂「累待收息」，被上訴人債
      權計算書所稱「累待收息欄」是被上訴人事後為本件訴訟
      所增列，從而，被上訴人所提債權計算書應無足採。按「
      下列各款文書，當事人有提出之義務：一、該當事人於訴
      訟程序中曾經引用者。四、商業帳簿。」民事訴訟法第三
      百四十四條第一項第一款及第四款分別定有明文。本件上
      訴人取得之第一份明細（被上訴人亦不否認其為真正）無
      「累待收息」之記錄，被上訴人應就「何謂累待收息」、
      「銀行會計帳如何列此筆帳款」、「其會計科目為何」等
      舉證以實其說，且依首揭規定，被上訴人既主張有部分款
      項係計入「累待收息」，則自應有「商業帳簿」證明有「
      累待收息」之「帳務記載」或「作帳傳票」足稽，被上訴
      人就此亦應盡舉證之責。
    (三)訴外人黃全木借款之始，被上訴人即有出質人王陳金月之
      存單為借款之擔保，被上訴人並不否認於八十八年三月五
      日即聲請發支付命令，足見，借款人黃全木當時已無法履
      行債務，借款於當時應視為全部到期，故自應於八十八年
      三月五日當時，以出質人王陳金月之存單沖償黃全木之借
      款，然被上訴人遲至八十八年十一月四日及八十九年二月
      二十三日始分別沖償十六萬四千一百八十五元及二十八萬
      四千零三十八元，若被上訴人於八十八年三月五日即將存
      單沖償，就不會多產生八十八年三月五日至八十九年二月
      二十三日間之利息及違約金，故被上訴人之債權計算書自
      應將此部分之利息及違約金扣除。
（五）綜上所陳，被上訴人執台南地院八十八年度執字第二一○
      四四號債權憑證（換發債權憑證前之執行名義為台南地院
      八十八年度促字第一九七五四號支付命令及確定證明），
      於九十二年十一月間以上訴人仍積欠被上訴人「一百九十
      八萬九千三百七十八元及自九十二年二月十九日起至清償
      日止，按年息百分之九點四四計算之利息，並自九十二年
      三月十九日起至清償日止，其逾期在六個月以內者，按上
      開利率百分之十，逾期超過六個月部份，按上開利率百分
      之二十計算之違約金」之債務，聲請強制執行扣押上訴人
      之薪資所得，實有未符。
貳、被上訴人方面：
一、聲明：求為判決：(一)上訴駁回。(二)訴訟費用由上訴人負擔。
二、陳述略以：
（一）查本件訴外人黃全木向被上訴人所借款項，自八十八年二
      月五日起即未依約攤還本息，全部債務視為到期，上訴人
      就之自應負連帶保證責任；被上訴人就系爭所積欠之款項
      向台南地院聲請對黃全木及上訴人核發支付命令（八十八
      年度促字第一九七五四號），並於八十八年六月二十九日
      確定；又被上訴人於拍賣黃全木所有之不動產後，以上開
      支付命令為執行名義，聲請對黃全木為強制執行，經台南
      地院九十一年度執正字第一三二五四號執行分配後，被上
      訴人尚有本金一百五十六萬四千九百四十八元未獲清償，
      且利息及違約金亦僅受償至九十二年二月十八日止，被上
      訴人對不足額部分續對上訴人之薪資、獎金為強制執行，
      於法並無不合。
（二）又本件被上訴人對黃全木之系爭二百十二萬元之借款債權
      ，於九十二年二月十八日尚未受償之部分有一百五十六萬
      四千九百四十八元，及約定之利息、違約金，為上訴人應
      負連帶保證責任。就此，上訴人雖主張兩造約定之違約金
      ，不得優先於本金、利息抵充之；惟依銀行金融業界之慣
      例及兩造之約定，違約金無非係依據約定利息之利率加碼
      計算，並亦係定期發生之，故其亦具有近似於利息之性質
      ，應仍可準用民法第三百二十二條之規定，先於原本而予
      以抵充方是。上訴人所引最高法院七十一年台上字第二五
      二三號判決，尚非確論。
（三）退一步言，縱認本件就違約金部分不得先於原本抵充，則
      上訴人應負保證責任之債務，應以被上訴人於九十三年十
      一月廿四日準備書狀所附債權計算書所示「依契約及民法
      抵充方式」計算之金額為是；上訴人主張以被上訴人公司
      電腦帳列之金額計算，應無理由：
    (一)按金融業對於催收戶所收回之金額，為降低逾放金額比例
      ，一慣之作帳方式均係於電腦作帳時先行沖抵本金，本件
      被上訴人公司內部之作業程式設定亦是如此，故交易明細
      中之本金方僅列餘額為五十七萬五百十七元，再沖抵至九
      十三年十一月十日止，其本金僅列餘額為五十一萬二千一
      百二十八元；然上訴人實際應連帶清償之本金，應依契約
      及民法之規定計算之，即先行抵充費用、利息、後沖本金
      ，故被上訴人提出之債權計算書記載積欠之本金方為正確
      。
    (二)被上訴人所提出之電腦列帳方式，並非對外或對債務人之
      意思表示或意思通知，不能因此發生抵充之效力。交易明
      細表上各次沖抵，均係依前述作帳方式先沖償本金，而此
      段期間之利息、違約金及費用部分，尚未完全受償，此亦
      可由交易明細上另有累待收息及違約金可資為證。況依被
      上訴人歷次向法院民事執行處聲請強制執行時，均係依未
      抵充之本金為準，由此可知，被上訴人並無將本金先於費
      用、利息、違約金而抵充之意思。
    (三)另依民法第三百二十三條既有依費用、利息、原本依序抵
      充之規定，足見上訴人主張依被上訴人內部電腦帳之記載
      認定本件積欠本金僅餘五十七萬五百十七元云云，為屬無
      據。
（四）復就被上訴人同意塗銷抵押權，有無免除上訴人就黃全木
      之借款債務之連帶保證責任及拋棄擔保物權之意思乙節：
      按民法第七百五十一條所謂債權人拋棄為其債權擔保之物
      權者，應指債權人在債權尚未獲償之前，既有行使擔保物
      權取償之權利，而竟拋棄不行使之謂。本件被上訴人於九
      十二年八月四日固出具抵押權塗銷同意書，惟抵押權塗銷
      同意書上無任何提及保證責任解免或拋棄該等擔保之文字
      ，足證被上訴人出具塗銷抵押權同意書予上訴人以塗銷該
      不動產上之抵押權，係因上訴人已將該房地所有權移轉登
      記予第三人所有，而該第三人先行清償上訴人多年前以該
      房屋向被上訴人所為之一百十萬元之貸款債務之處理方法
      ，同意將上訴人之借款餘額原額轉貸於第三人邱永定以代
      主債務之清償，避免該借款流於催收而已；被上訴人殊無
      拋棄該擔保物權之意，亦無免除上訴人之保證責任甚明。
      再者，因不動產行情貶落，擔保品之買賣價款不足清償全
      部借款，而借款人為減輕利息負擔，請求被上訴人同意塗
      銷擔保品抵押權，惟不免除債務繼續分期清償之情形，而
      該抵押權塗銷同意書上仍以「‧‧‧債務清償‧‧‧」列
      之，被上訴人若同意免除債務人之債務，必另出具債務免
      除同意書類以資證明，本件上訴人徒以抵押權塗銷同意書
      上之「‧‧‧債務清償‧‧‧」等字樣，即謂被上訴人已
      免除其保證債務云云，應無足採。
（五）末者，上訴人既對所負連帶保證責任之債務尚未全部清償
      ，則被上訴人聲請法院民事執行處為強制執行於法並無不
      合，從而，上訴聲明第三、四兩項之請求自亦無理由，請
      准併予駁回之。
、本院判斷：
一、程序方面：
（一）按執行名義成立後，如有消滅或妨礙債權人請求之事由發
      生，債務人得於強制執行程序終結前，向執行法院對債權
      人提起異議之訴，強制執行法第十四條第一項定有明文。
      查本件被上訴人持執行法院核發九十一年三月二十六日八
      八南院鵬執正字第二一０四四號債權憑證之執行名義（依
      分配表所示，於分配價金後尚有本金一百九十八萬九千三
      百七十八元未獲清償，且利息及違約金亦僅受償至九十二
      年二月十八日止），聲請執行法院以九十二年度執字第三
      八九九一號，就上訴人於第三人台南區中小企業銀行股份
      有限公司府城分公司（下稱台南企銀府城分公司）之薪資
      、獎金債權為強制執行，執行法院即准核發扣押命令及收
      取命令，對上訴人之上開薪資、獎金債權為強制執行，現
      仍執行中。因上訴人主張有消滅或妨礙上訴人請求之事由
      ，且強制執行程序尚未終結，則上訴人於原審提起本件異
      議之訴，於程序上應屬合法，爰先敘明。
（二）本件上訴人在原審聲明第一項原請求確認被上訴人對上訴
      人就訴外人黃全木於民國八十五年三月五日向被上訴人所
      為二百十二萬元借款及其利息、違約金之連帶保證債權不
      存在；經原審判決其主文第一項「確認被告（即被上訴人
      對原告（即上訴人）就黃全木於民國八十五年三月五日向
      被告所為新台幣二百十二萬元之借款，於超逾一百五十六
      萬四千九百四十八元，自民國九十二年二月十八日起至清
      償日止按年息百分之九．四二計算之利息，並自民國九十
      二年二月十九日起按上開利率百分之二十計算之違約金之
      連帶保證債權不存在」。上訴人於本件上訴聲明第一、二
      項係請求廢棄「『原判決第一項除確認超過一百五十六萬
      四千九百四十八元及其利息、違約金部分之連帶保證債權
      不存在』以外部分」，即請求確認上開一百五十六萬四千
      九百四十八元借款及其利息、違約金之連帶保證債權不存
      在。是該部分始為本院審理之範圍，合先敘明。
二、兩造不爭之事實：
（一）上訴人與訴外人黃全木因各自購買坐落台南市○○區○○
      段一地號上所建大樓之區分所有建物，其二人於八十五年
      一月十七日互邀對方為連帶保證人，分別以下列不動產向
      被上訴人設定抵押而借款：
    (一)訴外人黃全木以其所有坐落上開金華段一地號及其上六七
      九一建號（含共同使用部分即該大樓建物所有人共有之六
      八七八建號，門牌為台南巿慶平路二００號八樓之六）、
      及其上六七九二建號（含共同使用部分即該大樓建物所有
      人共有之六八七八建號，門牌為台南巿慶平路二００號八
      樓之七），邀上訴人為連帶保證人，向被上訴人借款二百
      十二萬元（以下簡稱系爭借款），而設定本金最高限額二
      百六十五萬元之抵押權。借款期限自八十五年三月五日起
      至九十二年三月五日止，自借款日起以每月為一期，共分
      八十四期平均償還，其中一至八十三期按二十年之年金法
      平均攤還本息，最後一期按實際餘額清償。詎黃全木自八
      十八年二月五日起即未依約攤還本息，依約定書第四條第
      一款之約定，黃全木之上開借款債務視為全部到期。經被
      上訴人向原審法院聲請對借款人黃全木、連帶保證人即上
      訴人核發支付命令，由台南地院核發八十八年度促字第一
      九七五四號支付命令，命黃全木、乙○○應連帶給付被上
      訴人一百九十九萬七千零七十三元及自八十八年二月五日
      起至清償日止，按年息百分之九．四四計算之利息，暨自
      八十八年三月五日起至清償日止，逾期在六個月以內者，
      按上開利率百分之十，逾期超過六個月者，按上開利率百
      分之二十計算之違約金，並於八十八年六月二十九日確定
      ；業經本院調取上開案卷查核無訛並有借據、抵押權設定
      契約書在卷可憑（見原審卷第七二－七三，一二九－一三
      ０頁）。
    (二)上訴人以其所有坐落上開金華段一地號土地及其上六八七
      二建號（含共同使用部分即該大樓建物所有人共有之六八
      七八建號，門牌為台南巿慶平路二００號十三樓之十一）
      ，邀黃全木為連帶保證人，向被上訴人借款一百十萬元，
      而設定本金最高限額一百三十八萬元之抵押權。借款期限
      自八十五年三月五日起至九十二年三月五日止，自借款日
      起以每月為一期，共分八十四期平均償還，其中一至八十
      三期按二十年之年金法平均攤還本息，最後一期按實際餘
      額清償。嗣上訴人將上開房地出賣予第三人邱永定並於八
      十五年七月十八日辦妥所有權移轉登記為邱永定。上訴人
      為塗銷上開房地之抵押權而清償本筆抵押借款債務，被上
      訴人乃於九十二年八月四日出具抵押權塗銷同意書，上載
      「茲因乙○○債務清償，同意台南市台南地政事務所中華
      民國八十五年二月六日收件南市第字地五一八六號權利價
      值本金最高限額新台幣一百三十八萬元之抵押權登記全部
      塗銷」，有借據、抵押權登記申請書、抵押權塗銷同意書
      、土地及建物登記謄本在卷可證（見原審卷第十二－廿六
      頁）。
（二）被上訴人以上開台南地院八十八年度促字第一九七五四號
      確定支付命令為執行名義，聲請台南地院對訴外人黃全木
      所有前開不動產為強制執行，經台南地院以八十八年度執
      字第二一○四四號為強制執行，經四次拍賣因無人應買而
      由執行法院發給九十一年三月二十六日八八南院鵬執正字
      第二一０四四號債權憑證。嗣被上訴人持上開債權憑證為
      執行名義再聲請對黃全木所有前開不動產為強制執行，經
      台南地院以九十一年度執字第一三二五四號執行拍賣，於
      九十二年二月十八日由第三人鄭進財以總價九十三萬八千
      八百元得標拍定，經執行法院製作分配表於九十二年七月
      二十八日分配價金後，分配表上尚有本金一百九十八萬九
      千三百七十八元未獲清償，且利息及違約金亦僅受償至九
      十二年二月十八日止，亦經本院調取上開案卷查核屬實並
      有台南地院以九十一年度執字第一三二五四號分配表影本
      在卷可參（見原審卷第六三頁），及就該執行結果被上訴
      人尚未全部受償之情形註明於上開債權憑證（見原審卷第
      廿七頁）。
（三）被上訴人於九十二年十一月十二日再以上開經執行結果尚
      未全部受償而註明其事由之債權憑證，主張黃全木、乙○
      ○應連帶給付被上訴人一百九十八萬九千三百七十八元及
      自九十二年二月十九日起算之利息、違約金，聲請對上訴
      人任職於台南企銀府城分公司之薪資、獎金債權為強制執
      行。經台南地院以九十二年度執字第三八九九一號強制執
      行事件受理。執行法院即於九十二年十一月二十一日核發
      扣押命令扣押上訴人之薪資債權。上訴人於收受該扣押命
      令後即於同年十一月二十六日提出聲明異議狀，抗辯訴外
      人黃全木之欠款餘額僅一百六十八萬零七百七十八元。被
      上訴人於同年十二月二十二日具狀向執行法院陳明其請求
      之金額無誤。執行法院乃於九十二年十二月二十四日以上
      訴人聲明異議所抗辯之事由為實體爭執，非執行法院所能
      審究，而駁回上訴人之聲明異議，並於九十三年一月三十
      一日核發移轉命令，將上訴人對第三人台南企銀府城分公
      司之債權在一百九十八萬九千三百七十八元（另利息、違
      約金之計算及執行費用詳如前執行命令）範圍內，將該債
      權移轉於債權人（即被上訴人）。嗣被上訴人於九十三年
      八月二十三日提出更正狀，向執行法院陳明更正請求之金
      額為一百五十六萬四千九百四十八元及自九十二年二月十
      九日起算之利息、違約金（見原審卷第一一三－一一四頁
      ），並經本院調取台南地院以九十二年度執字第三八九九
      一號強制執行卷證查核無訛。
（四）上訴人主張依被上訴人提出九十三年八月五日列印之黃全
      木交易明細查詢表所示（見原審卷第七六頁）計算至九十
      三年七月二十六日止，黃全木尚欠之本金為五十七萬零五
      百十七元，如其仍應負連帶保證人責任，則至九十三年七
      月二十六日止依被上訴人上開資料所示，僅尚餘五十七萬
      零五百十七元未償還，再依被上訴人提出計算至九十三年
      十一月十日以電腦作帳之本金僅餘五十一萬二千一百二十
      八元云云。被上訴人則以金融業對於催收戶所收回之金額
      ，為降低逾放數字，電腦作帳均先沖抵本金，此為金融業
      一貫作帳方式，故九十三年八月五日客戶交易明細查詢表
      本金僅有五十七萬零五百十七元，但仍註記累待收息、短
      收違約金之金額。然上訴人實際應連帶清償之本金，應依
      契約及民法之規定先行抵充費用、違約金、利息、後沖本
      金，依被上訴人於原審提出之債權計算書所載，積欠之本
      金為一百五十六萬四千九百四十八元（見原審卷第一一三
      －一一四頁）。因兩造各自主張上開之計算方式，為此本
      院命被上訴人製作二計算式，其(1)計算式，按民法第三百
      二十三條規定抵充順序先抵充費用，次充利息，次充原本
      ，違約金不能優先抵充，計算至九十三年十一月十日止，
      尚有本金一百三十七萬四千九百四十元、利息一萬三千一
      百二十九元、違約金十八萬零五百五十九元未受償，合計
      為一百五十六萬八千六百二十八元（如加計約定費用八千
      一百元後，其總計為一百五十七萬六千七百二十八元，參
      見本院卷第一九六頁）；(2)計算式，按電腦帳方式計算，
      計算至九十三年十一月十日止，尚有本金五十一萬二千一
      百二十八元、利息七十八萬二千六百五十二元、違約金十
      五萬九千六百十九元未償還，合計為一百四十五萬四千三
      百九十九元。上訴人則陳稱對被上訴人所提出如附表所示
      二計算式之計算程式不爭執。
三、本件應審酌者為：(一)上訴人主張，被上訴人於九十二年八月
    四日出具抵押權塗銷同意書，同意塗銷上訴人原有上開房地
    所設定之抵押權登記，認被上訴人已同意免除上訴人對被上
    訴人所負之全部債務（包含保證債務），是否可採？(二)上訴
    人前開之主張如不可採，則如附表所示二計算式中，(1)計算
    式與(2)計算式，以何者為可採？
（一）就被上訴人於九十二年八月四日出具之抵押權塗銷同意書
      ，可否認被上訴人已同意免除上訴人對被上訴人所負之全
      部債務（包含保證債務）之部分：
    (一)查訴外人黃全木邀上訴人為連帶保證人，向被上訴人借款
      二百十二萬元之系爭借款，因黃全木自八十八年二月五日
      起即未依約攤還本息，系爭借款債務視為全部到期。被上
      訴人向法院以借款人黃全木、連帶保證人即上訴人為債務
      人聲請核發支付命令，而取得台南地院核發八十八年度促
      字第一九七五四號命黃全木、乙○○應連帶給付被上訴人
      一百九十九萬七千零七十三元及自八十八年二月五日起至
      清償日止，按年息百分之九．四四計算之利息，暨自八十
      八年三月五日起至清償日止，逾期在六個月以內者，按上
      開利率百分之十，逾期超過六個月者，按上開利率百分之
      二十計算之違約金之支付命令確定。被上訴人即以之聲請
      台南地院以八十八年度執字第二一○四四號強制執行拍賣
      黃全木為抵押擔保之不動產，執行無效果而由執行法院發
      給九十一年三月二十六日八八南院鵬執正字第二一０四四
      號債權憑證。嗣被上訴人持上開債權憑證為執行名義再聲
      請台南地院以九十一年度執字第一三二五四號執行拍賣黃
      全木所有前開不動產，經拍定後由執行法院製作分配表分
      配價金完畢，分配表上尚有本金一百九十八萬九千三百七
      十八元未獲清償，且利息及違約金亦僅受償至九十二年二
      月十八日止，有該分配表影本及就該執行結果被上訴人尚
      未全部受償之情形註明於上開債權憑證可證，均已如前述
      ，並為兩造所不爭執。是於上開執行拍賣黃全木不動產而
      分配價金後，被上訴人主張上訴人就系爭借款未償還之本
      金一百九十八萬九千三百七十八元及自九十二年二月十九
      日起算之利息、違約金，仍應負連帶清償，即非無據。
    (二)按當事人主張有利於己事實者，就其事實有舉證之責任，
      民事訴訟法第二百七十七條前段規定甚明。又按請求履行
      債務之訴，除被告自認原告所主張債權發生之事實外，應
      先由原告就其主張此項事實，負舉證責任，必須證明為真
      實後，被告於其抗辯事實，始應負證明之責任，此為舉證
      責任分擔之原則，最高法院四十三年台上字第三七七號著
      有判例可資參照。查上訴人主張於其部分清償後，被上訴
      人已同意全部免除上訴人對被上訴人所負之全部債務（包
      含保證債務），並提出被上訴人出具之抵押權塗銷同意書
      為證；但為被上訴人所否認，稱其所出具之抵押權塗銷同
      意書，僅同意塗銷上訴人為借款人所為設定抵押借款之抵
      押權而已；則依上開法條及判例意旨，上訴人自負有舉證
      證明之責。
      次查，被上訴人於九十二年八月四日出具之抵押權塗銷同
      意書，其上記載：「茲因乙○○債務清償，同意台南市台
      南地政事務所中華民國八十五年二月十六日收件南市地字
      第五一八六號權利價值本金最高限額新台幣壹百參拾捌萬
      元抵押權登記全部塗銷。立同意書人：慶豐商業銀行中華
      民國九十二年八月四日」（見原審卷第二０、七五頁）。
      查被上訴人所出具之『抵押權塗銷同意書』其同意塗銷之
      之抵押權，依上開記載係『同意台南市台南地政事務所中
      華民國八十五年二月十六日收件南市地字第五一八六號權
      利價值本金最高限額新台幣壹百參拾捌萬元抵押權登記全
      部塗銷』，經與該抵押權設定契約書等相關資料核對（參
      原審卷第十三－十六頁），可知被上訴人係同意塗銷之抵
      押權係上訴人所買受房地（即門牌為台南巿慶平路二００
      號十三樓之十一之房地），此房地係上訴人為借款人，邀
      黃全木為連帶保證人，向被上訴人借款一百十萬元所設定
      本金最高限額一百三十八萬元之抵押權。
    (三)上訴人固以被上訴人所出具上開抵押權塗銷同意書已載明
      「茲因『乙○○債務清償』．．．」，而主張「乙○○債
      務清償」之文義應包括借款債務及保證債務，即被上訴人
      已免除上訴人之保證債務云云。但為被上訴人所否認，抗
      辯稱因上訴人於八十五年六月廿八日將上開房地出賣予第
      三人邱永定，已於同年七月十八日辦妥移轉所有權為邱永
      定所有，因上訴人先前未償還上開一百十萬元之抵押借款
      ，故無從塗銷該抵押權，兩造始有上開約定，同意於上開
      抵押借款還清而僅同意塗銷該抵押權，並無同意免除上訴
      人保證債務之意思表示，有其於原審提出證三－證六及上
      開房地已移轉為邱永定所有之登記簿謄本為證（見原審卷
      第八九－九五頁）。
      按民法第七百五十一條所謂債權人拋棄為其債權擔保之物
      權者，應指債權人在債權尚未獲清償之前，既有行使擔保
      物權取償之權利，而竟拋棄不行使之謂（最高法院七十五
      台再字第十四號判決、八十四年度台上字第一○八八號判
      決，亦同此見解）。經查，被上訴人於九十二年八月四日
      雖曾出具抵押權塗銷同意書，惟其抵押權塗銷同意書係載
      明「茲因乙○○債務清償，同意台南市台南地政事務所中
      華民國八十五年二月十六日收件南市地字第五一八六號權
      利價值本金最高限額新台幣壹百參拾捌萬元抵押權登記全
      部塗銷」等語，並無一字提及「保證責任解免」或「拋棄
      該等擔保」之意，足見被上訴人同意出具塗銷抵押權同意
      書予上訴人塗銷系爭不動產上之抵押權，乃係因上訴人業
      已清償該筆一百十萬元之債務完畢，被上訴人並無免除上
      訴人保證責任，亦無拋棄該擔保物權之意。從而，被上訴
      人同意塗銷抵押權之行為，核與民法第七百五十一條所指
      債權人拋棄擔保物權之情形有別，是被上訴人所辯，應可
      採信。上訴人主張被上訴人已免除上訴人之保證債務云云
      ，但所舉證據尚無法以實其說，則上訴人此之主張即無足
      採。
（二）其次應審究如附表所示二計算式中：(1)計算式與(2)計算式
      ，以何者為可採？
    (一)上訴人固主張以(2)計算式為可採，稱依被上訴人於九十三
      年八月六日在原審提出之「黃全木借款之交易明細查詢單
      」所示，黃全木之系爭借款經多次清償後也僅剩本金五十
      七萬零五百十七元，再依被上訴人在本院提出(2)計算式之
      資料，系爭借款經多次清償後也僅剩本金五十一萬二千一
      百二十八元云云。被上訴人則否認上訴人上開之主張，抗
      辯稱因金融業對於催收戶所收回之金額，為降低逾放金額
      比例，一慣之作帳方式均係於電腦作帳時先行沖抵本金，
      本件被上訴人公司內部之作業程式設定亦是如此，故交易
      明細中之本金方僅列餘額，但仍註明有累待收息、違約金
      之數額，上訴人實際應連帶清償之本金，應依契約及民法
      之規定計算之，即先行抵充費用、利息、後沖本金，故被
      上訴人提出如附表所示(1)計算式所載上訴人尚應連帶給付
      之本金為一百三十七萬四千九百四十元及其利息、違約金
      之數額方為正確等語。是上訴人主張之上開事實既為有利
      於其本人之事實，依前揭法條及判例意旨，上訴人應負舉
      證證明之責。
    (二)查依被上訴人於九十三年八月五日列載黃全木借款之「客
      戶交易明細查詢表」（原審卷第七六頁），其末欄固載尚
      欠本金餘額為五十七萬零五百十七元，但於該查詢表之頭
      列欄，載明為「催收」、「累待收息七十七萬二千七百九
      十一元」、「短收違約金十五萬七千六百四十六元」等情
      ；且近年來國內銀行因逾放比過高，均積極在打消呆帳，
      以降低逾放金額比例，為公眾所週知，則被上訴人抗辯稱
      因金融業對於催收戶所收回之金額，為降低逾放金額比例
      ，一慣之作帳方式均係於電腦作帳時先行沖抵本金，仍註
      明有累待收息、違約金之數額等語，應非無據。上訴人雖
      主張當時僅載剩本金五十七萬零五百十七元云云，但並未
      舉證證明確已清償上開所載「催收」、「累待收息七十七
      萬二千七百九十一元」、「短收違約金十五萬七千六百四
      十六元」等情。況上訴人於收受本件執行法院核發扣押命
      令後於九十二年十一月二十六日提出之聲明異議狀亦自陳
      訴外人黃全木之欠款餘額為「一百六十八萬零七百七十八
      元」。又依(2)計算式所示，計算至九十三年十一月十日止
      之尚有累待收息為七十八萬二千六百五十二元、短收違約
      金十五萬九千六百十九元，尚未受償，亦非上訴人所稱依
      (2)計算式所示，其僅尚欠本金五十一萬二千一百二十八元
      未償還，則上訴人此之主張即無所據而不足採。
    (三)次查，系爭借款曾經部分清償，亦曾經法院拍賣主債務人
      黃全木之抵押物抵償，但仍未能全部清償，被上訴人向執
      行法院九十二年度執字第三八九九一號請求對連帶債務人
      之上訴人為執行，係主張尚有本金一百九十八萬九千三百
      七十八元及自九十二年九月十九日起至清償日止，按年息
      百分之九．四四計算之利息，並自九十二年三月十九日起
      按約定計算之違約金未獲清償；嗣於九十三年八月廿三日
      向執行法院更正其請求內容為一百五十六萬四千九百四十
      八元，及自九十二年二月十八日起至清償日止，按年息百
      分之九．四二計算之利息，並自九十二年二月十九日起，
      按上開利率百分之二十計算之違約金，此有被上訴人提出
      之債權計算書附卷可考（見原審卷第一一三、一一四、一
      三二－一三四頁）。而被上訴人自承上開債權計算書之計
      算法係將費用、利息、違約金先予扣抵後，再扣抵本金後
      計算得出。
    (四)按依民法第三百二十三條規定之抵充順序，清償人所提出
      之給付，應先抵充費用，次充利息，次充本金，違約金並
      未列於優先充抵順位。違約金之性質與利息不同，民法既
      無違約金儘先抵充之規定，其抵充之順序，應在原本之後
      。從而除當事人另有特別約定外，債權人尚難以違約金優
      先於原本抵充而受清償（最高法院著有八十年度台上字第
      三九０號判決亦同此見解）。是被上訴人所提上揭債權計
      算書所謂上訴人應負連帶債務尚欠之本金為一百五十六萬
      四千九百四十八元及自九十二年二月十八日起至清償日止
      按約定計算之利息，並自九十二年二月十九日起按約定計
      算之違約金，即非正確。經本院闡明後，被上訴人乃提出
      如附表所示(1)計算式，即依民法第三百二十三條規定之抵
      充順序，先抵充費用，次充利息，再次充本金。依(1)計算
      式末欄所示，計算至九十三年十一月十日止，尚有本金一
      百三十七萬四千九百四十元、利息一萬三千一百二十九元
      、違約金十八萬零五百五十九元未受償，合計為一百五十
      六萬八千六百二十八元（如加計訴訟費、執行費以外之約
      定費用八千一百元後，其總額為表內所載一百五十七萬六
      千七百二十八元）。
    (五)查依(1)計算式末欄所示，九十三年十月五日至九十三年十
      一月十日期間之利息一萬三千一百二十九元部分，因該期
      尚未扣到薪資款項而未抵充，則利息抵充之末日應係九十
      三年十月四日。又被上訴人向原審法院九十二年度執字第
      三八九九一號聲請對上訴人為強制執行，就違約金部分係
      請求自九十二年二月十九日起按上開利率百分之二十計算
      之違約金，並自認該期日之前之違約金部分已受償，則本
      院審核被上訴人所請求自九十二年二月十九日起按上開利
      率百分之二十計算之違約金，亦屬有據，應予准許。從而
      ，上訴人就系爭借款於本金一百三十七萬四千九百四十元
      （見附件(1)計算式之本金餘額欄）及自九十三年十月五日
      起至清償日止，按年息百分之九．四二計算之利息，並自
      九十二年二月十九日起，按上開利率百分之二十計算之違
      約金，仍應依連帶保證人責任負連帶給付之責；超逾上開
      上訴人應負連帶給付部分，被上訴人之債權業已受償而消
      滅，則該部分之債權自不存在，上訴人即毋庸負連帶保證
      責任。
    (六)至於上訴人主張，第三人即出質人王陳金月以存單為系爭
      借款之擔保，於八十八年三月五日聲請發支付命令，即可
      以出質人王陳金月之存單沖償黃全木之借款，然被上訴人
      遲至八十八年十一月四日及八十九年二月二十三日始分別
      沖償十六萬四千一百八十五元及二十八萬四千零三十八元
      ，致產生八十八年三月五日至八十九年二月二十三日間之
      利息及違約金，故被上訴人之債權計算書自應將此部分之
      利息及違約金扣除云云。
      查被上訴人對主債務人黃全木、連帶保證人即上訴人取得
      台南地院八十八年度促字第一九七五四號確定支付命令之
      執行名義，先聲請由台南地院以八十八年度執字第二一○
      四四號執行無效果取得執行法院九十一年三月二十六日八
      八南院鵬執正字第二一０四四號債權憑證。嗣再聲請由台
      南地院以九十一年度執字第一三二五四號執行拍賣對黃全
      木就系爭借款之抵押物，經拍定已由執行法院製作分配表
      於九十二年七月二十八日分配價金完畢，於當時執行債權
      人、債務人均無人對分配表為異議，而上訴人所主張之上
      情縱令屬實，亦係在九十二年七月二十八日分配價金期日
      之前。按分配期日之前既無人對分配表為異議，依強制執
      行法第三十九條至第四十一條之相關規定，即不能再為異
      議，則上訴人於本件訴訟再為主張，即有未當而不足採。
      另上訴人復主張，被上訴人謂其於九十三年八月六日在原
      審提出之「黃全木借款之交易明細查詢單」並非實際情形
      ，認有違反商業會計法第三十三條、第七十一條云云。被
      上訴人否認有違反商業會計法第三十三條、第七十一條之
      情事，抗辯稱銀行之報表或查詢表視其功能及用途多種等
      語。查銀行界之報表、查詢表因其功能及用途之不同而有
      不同樣式之格式，此為公眾週知之事。在原審卷內即有還
      款明細查詢單、客戶交易明細查詢、授信還款紀錄與保證
      資訊、信用卡戶繳款紀錄資訊（見原審卷第六五－六六，
      七四、七六頁）可佐。況查被上訴人是否有違反商業會計
      法第三十三條、第七十一條情事，與本件論斷結果不生影
      響，並此敘明。
（三）承上，上訴人就系爭借款於本金一百三十七萬四千九百四
      十元及自九十三年十月四日起至清償日止，按年息百分之
      九．四二計算之利息，並自九十二年二月十九日起，按上
      開利率百分之二十計算之違約金，仍應依連帶保證人責任
      負連帶給付之責；則上訴人上訴聲明另請求「台南地院九
      十二年度執字第三八九九一號給付借款強制執行事件，對
      上訴人所為之強制執行程序，應予撤銷」、「被上訴人不
      得依台南地院八十八年度執字第二一０四四號債權憑證對
      上訴人強制執行」部分，因被上訴人所據以聲請執行之台
      南地院八十八年度執字第二一０四四號債權憑證之執行名
      義尚未全部清償，則被上訴人持以請求強制執行，由台南
      地院以九十二年度執字第三八九九一號為強制執行之執行
      程序，尚屬正當，是上訴人另上訴聲明請求「台南地院九
      十二年度執字第三八九九一號給付借款強制執行事件，對
      上訴人所為之強制執行程序，應予撤銷」、「被上訴人不
      得依台南地院八十八年度執字第二一０四四號債權憑證對
      上訴人強制執行」云云，即無所據，應予駁回。
四、綜上所述，訴外人黃全木為主債務人、上訴人為連帶保證人
    之系爭二百十二萬元之借款，經部分清償後，尚有本金一百
    三十七萬四千九百四十元及自九十三年十月五日起至清償日
    止按年息百分之九．四二計算之利息，並自九十二年二月十
    九日起按上開利率百分之二十計算之違約金未償還（即上訴
    人就本金一百五十六萬四千九百四十八元上訴部分，其中之
    十九萬零八元經本院審理後認為已清償，而認該已清償十九
    萬零八元部分之債權不存在）；從而上訴人請求確認被上訴
    人對上訴人就黃全木於民國八十五年三月五日向被上訴人所
    為一百五十六萬四千九百四十八元及其利息、違約金之部分
    借款，於「超逾一百三十七萬四千九百四十元，及自民國九
    十三年十月五日起至清償日止按年息百分之九．四二計算之
    利息，並自民國九十二年二月十九日起按上開利率百分之二
    十計算之違約金之債權不存在」部分，應予准許。原審疏未
    查明，而認除上開部分外，另十九萬零八元之本金、利息、
    違約金仍存在，尚有未洽，上訴人就該未洽部分指摘原判決
    不當，求予廢棄改判，為有理由，爰由本院就原判決此部份
    廢棄，改判如主文第一、二項所示。至於上訴人其餘上訴部
    分，並非有據，不能准許，原判決為上訴人敗訴之判決，經
    核於法並無不合，上訴意旨仍以陳詞指摘原判決不當，求予
    廢棄改判，不足採取，應予駁回。末查，本件事證已經明確
    ，兩造其餘攻擊、防禦方法或舉證，經審核後於本件判斷之
    結果不生影響，爰不逐一論述，附此敘明。
肆、據上論結，本件上訴為一部有理由，一部無理由，依民事訴
    訟法第四百五十條、第四百四十九條第一項、第七十九條，
    判決如主文。
中　　華　　民　　國　　94　　年　　3　　 月　  22  　日
                      民事第三庭　審判長法　官　林輝雄
                                        法　官　曾平杉
                                        法　官　王明宏
上為正本係照原本作成。
不得上訴。
中　　華　　民　　國　　94　　年　　3　　月  　 23  　日
                                        書記官  侯瑞富
                                                  K
